【裁判字號】    99,上易,415
【裁判日期】    990803
【裁判案由】    詐欺
【裁判全文】
臺灣高等法院高雄分院刑事判決         99年度上易字第415號
上  訴  人  臺灣屏東地方法院檢察署檢察官
被      告  乙○○
上列上訴人因被告詐欺案件，不服臺灣屏東地方法院98年度易字
第1035號中華民國99年3 月25日第一審判決（起訴案號：臺灣屏
東地方法院檢察署98年度偵字第562 號），提起上訴，本院判決
如下：
     主  文
上訴駁回。
     事  實
一、乙○○與王志文、莊啟生（上開2 人均通緝中）均明知經濟
    部水利署第七河川局（下稱第七河川局）「東港泗溝鐵橋至
    萬巒大橋砂石採售分離作業周邊計畫」（下稱系爭砂石採售
    分離計畫）及屏東縣政府「東港溪上游文化親水廊道景觀再
    造」（下稱系爭景觀再造）中產生之土方只能就地整平或鋪
    設施工便道使用，不能將土方外運變賣，復乙○○、莊啟生
    前於96年4 月30日、同年5 月24日，已由莊啟生以偉盛營造
    有限公司名義，將系爭砂石採售分離計畫及系爭景觀再造工
    程所產出之砂石出售予建達砂石企業有限公司（負責人甲○
    ○），並約明不得將貨品轉賣第三廠商或公司，竟仍共同基
    於意圖為自己不法所有之犯意聯絡，另於民國96年9 月間，
    由王志文電話聯絡黃薰玫，佯稱其與莊啟生、乙○○有管道
    可以購得合法砂石，並帶領黃薰玫到泗水橋至東港溪流域之
    工程地段確認，另由莊啟生（自稱「莊宗達」）佯稱係偉盛
    營造有限公司（下稱偉盛公司）之實際負責人，會同乙○○
    與黃薰玫洽談系爭計畫之砂石外運買賣事宜，致使黃薰玫因
    而陷於錯誤，於96年11月30日與莊啟生簽訂砂石買賣契約，
    約明96年12月25日交貨，總價金新台幣（下同）76萬元，黃
    薰玫並先交付現金3 萬元，並開立面額73萬元，到期日96年
    12 月3日，受款人為偉盛公司之支票1 紙以為支付。至同年
    12 月3日，莊啟生因欠缺偉盛公司之大小章無法兌領，乃由
    乙○○陪同囑黃薰玫至合作金庫銀行屏東分行領取現金73萬
    交付與莊啟生。嗣莊啟生遲於96年12月25日後均未交付土方
    ，黃薰玫查覺受騙向台灣屏東地方法院檢察署提告，始查悉
    上情。
二、案經黃薰玫告訴台灣屏東地方法院檢察署檢察官偵查起訴。
    理  由
甲、證據能力部分
    按被告以外之人於審判外之陳述，雖不符刑事訴訟法第159
    條之1 至第159 條之4 之規定，而經當事人於審判程序同意
    作為證據，法院審酌該言詞陳述或書面陳述作成時之情況，
    認為適當者，亦得為證據。當事人、代理人或辯護人於法院
    調查時知有第159 條第1 項不得為證據之情形，而未於言詞
    辯論終結前聲明異議者，視為有前項之同意，同法第159 條
    之5 第1 、2 項定有明文。立法意旨在於傳聞證據未經當事
    人之反對詰問予以核實，原則上先予排除，惟若當事人已放
    棄反對詰問權，於審判程序中表明同意該等傳聞證據可作為
    證據，基於尊重當事人對傳聞證據之處分權，及證據資料愈
    豐富，愈有助於真實發見之理念，且強化言詞辯論主義，使
    訴訟程序得以順暢進行，上開傳聞證據亦均具有證據能力。
    查本案據以認定被告犯罪事實存否之被告以外之人之言詞或
    書面陳述，被告及檢察官於本院審理時，均同意作為證據，
    （本院卷第20、36頁）且於本院言詞辯論終結前，均未聲明
    異議，而本院審酌該言詞陳述及書面陳述作成之情況，未見
    有何不適當之情形，故依前開規定，均得為證據。
乙、實體部分
一、訊據被告乙○○固坦承曾於上開時地與莊啟生、王志文等人
    共同出售上開砂石予黃薰玫，並帶同莊啟生至銀行兌領支票
    等情，惟矢口否認有何詐欺之犯行，辯稱，伊為莊啟生載運
    砂石，僅陪同莊啟生洽談砂石出售，對其內容全不知情，並
    無詐欺犯意云云。經查：
  (一)告訴人因受案外人王志文之邀約，於96年11月30日經被告陪
    同與莊啟生（以偉盛公司之名義）洽談系爭計畫之砂石外運
    買賣事宜，並與之簽立砂石買賣合約書，約明96年12月25日
    交貨，總價金新台幣（下同）76萬元，黃薰玫並先交付現金
    3 萬元，並開立面額73萬元，到期日96年12月3 日，受款人
    為偉盛公司之支票1 紙以為支付。至同年12月3 日，莊啟生
    因欠缺偉盛公司之大小章無法兌領，乃經乙○○陪同，囑黃
    薰玫至合作金庫銀行屏東分行領取現金73萬交付與莊啟生，
    嗣莊啟生屆期並未交付砂石，且不知去向等情節，業經證人
    即告訴人黃薰玫於偵查、本院審理中指證綦詳（他字卷第
    23-24 頁、本院卷第33-34 頁），並提出第七河川局東港泗
    溝鐵橋至萬巒大橋砂石採售分離作業週邊計畫詳細價目表影
    本、屏東縣政府東港溪上游文化親水廊道景觀再造詳細價目
    表影本、買賣合約書影本、支票存根影本、「莊宗達」名片
    為證，此並為被告所不爭執，自堪認定。
  (二)再系爭砂石採售分離計劃工程所產出之土方，只能就地整平
    或施作施工便道，無法外運等情，業經證人即第七河川局副
    工程師廖文觀於偵查中證述在卷（97他817 卷第66-67 頁）
    ，且觀之卷附廖文觀所提出之系爭砂石採售分離計劃工程合
    約書影本內容，亦無得允承包廠商外運砂石販賣之條款。而
    所謂「採售分離」，係河川疏濬砂石以「採取部分」與「銷
    售部分」分開辦理，由疏濬單位訂定合理售價，以防哄抬，
    自無得允許承包商將之外運圖售之理，被告與莊啟生既係提
    出上開第七河川局東港泗溝鐵橋至萬巒大橋砂石「採售分離
    」作業週邊計畫詳細價目表影本向告訴人兜售砂石，自應明
    知上開砂石係不得外運甚明。復系爭景觀再造工程合約項目
    ，並無工程所生土方得交由承包商外運變賣，亦經本院函詢
    明確，有屏東縣政府99年5 月20日屏府工土字第0990118570
    號函及所附「東港溪上游文化親水廊道景觀再造工程」合約
    書在卷可查（本院卷第25頁），則被告仍與莊啟生向告訴人
    兜售上開不得外運之砂石，確有施詐之意圖。
  (三)復被告與莊啟生前另於96年4 月30日、同年5 月24日，已由
    莊啟生以偉盛營造有限公司名義，將系爭砂石採售分離計畫
    及系爭景觀再造工程所產出之砂石出售予建達砂石企業有限
    公司（負責人甲○○），並約明不得將貨品轉賣第三廠商或
    公司等情，亦經證人甲○○到庭證述綦詳（本院卷第55頁）
    ，並有甲○○所提出之買賣合約書影本2 份在卷可憑，被告
    亦坦認確有介紹莊啟生與甲○○簽立上開合約書之情事，僅
    否認明知上開契約內容，惟上開不得轉賣第三廠商之約定，
    應屬特別約定事項，必經雙方磋商而來，不可能立即載明契
    約，被告既係介紹人，豈有毫不知情之理，且證人甲○○亦
    證稱，被告於簽約時均在現場，則被告上開所辯，顯與事理
    有悖，不足採信。再甲○○向莊啟生所購之砂石，原約明自
    96年5 月2 日起出貨，惟始終並未履行等情，亦經證人甲○
    ○到庭證述明確，是以被告既明知系爭砂石採售分離計畫及
    景觀再造工程所產出之砂石，已由莊啟生售予第三人甲○○
    ，並約明不得轉賣第三廠商，且莊啟生並未依約履行出貨，
    竟仍再介紹告訴人向購買莊啟生購買，顯有詐欺之不法意圖
    ，至為明確。
  (四)且被告若僅單純介紹告訴人向莊啟生購買砂石，則其於告訴
    人與莊啟生簽約時已達成任務，何需再於告訴人所簽發之付
    款支票屆期，而莊啟生要求告訴人另以現金付款時，陪同在
    場，而被告於原審審理時已坦承其詐欺之犯行（見原審卷第
    22頁），足見其事後翻異，顯係卸責之詞，不足採信。本件
    事證已明，應依法論科。
二、是核被告乙○○所為，係刑法第339 條第1 項之詐欺取財罪
    。被告乙○○與王志文、莊啟生就上開詐欺犯罪行為，有犯
    意聯絡或行為分擔，均為共同正犯。
三、原審認被告罪證明確，因而適用刑法第339 條第1 項、第28
    條（原判決漏引）、第41條第1 項前段，刑法施行法第1 條
    之1 規定，並審酌被告犯罪之動機、手段、5 年內未受任何
    刑之宣告，有臺灣高等法院被告前案紀錄表一份在卷可按，
    素行尚可，及其犯罪情節尚輕，已坦承犯行，犯後甚有悔意
    等一切情狀，量處拘役50日，並諭知易科罰金之折算標準。
    其認事用法，核無不合。公訴人上訴意旨固指摘原判決量刑
    過輕，惟本院念及告訴人所付買賣價金，係由莊啟生所領取
    ，有告訴人所提支票存根影本可憑，被告應非主謀，且案發
    後並未如莊啟生、王志文逃匿以避追查，尚有坦然面對司法
    之意，原判決量刑仍稱允當，其上訴尚無理由，應予駁回。
據上論斷，應依刑事訴訟法第368條，判決如主文。
本案經檢察官王登榮到庭執行職務。
中    華    民    國    99    年    8     月    3     日
                  刑事第七庭    審判長法  官 莊飛宗
                                      法  官 謝宏宗
                                      法  官 蔡廣昇
以上正本證明與原本無異。
不得上訴。
中    華    民    國    99    年    8     月    3     日
                                      書記官 曾允志
附錄本判決論罪科刑法條：
中華民國刑法第339條第1項
（普通詐欺罪）
意圖為自己或第三人不法之所有，以詐術使人將本人或第三人之
物交付者，處 5 年以下有期徒刑、拘役或科或併科 1 千元以下
罰金。

司法院資訊處製作；財團法人民間司法改革基金會備份。
